【裁判字號】    89,訴,1156
【裁判日期】    891228
【裁判案由】    殺人未遂
【裁判全文】
臺灣高雄地方法院刑事判決                        八十九年度訴字第一一五六號
    公  訴  人  臺灣高雄地方法院檢察署檢察官
    被      告  丙○○
    被      告  乙○○
    右  二  人
    指定辯護人  本院
右列被告因殺人未遂案件，經檢察官提起公訴（八十八年度偵字第一七四八一號），
本院判決如左：
    主  文
本件公訴不受理。
    理  由
一、公訴意旨略如附件。
二、按犯罪事實應依證據認定之，無證據不得推定其犯罪事實，刑事訴訟法第一百五
    十四條定有明文。又按告訴乃論之罪，告訴人於第一審辯論終結前，得撤回其告
    訴；又告訴經撤回者，法院應諭知不受理之判決，刑事訴訟法第二百三十八條第
    一項，及第三百零三條第三款定有明文。次按殺人與傷害之區別，應以有無殺意
    為斷，即行為人於下手時有無決意取被害人生命為準，至於被害人受傷處是否致
    命部位及傷痕多寡，輕重為何？亦僅得供審判者心證之參考，究不能據為絕對之
    標準，最高法院亦迭有判例可按（二十年非字第一０四號）。亦即判斷行為人於
    行為當時，主觀上是否有殺人之故意，除應斟酌其使用之兇器種類、攻擊之部位
    、行為時之態度、表示外，尚應深入觀察行為人與被害人之關係、衝穾之起因、
    行為當時所受之剌激、下手力量之輕重，被害人受傷之情形及行為事後之態度等
    各項因素綜合予以研析。殊不能僅以口頭之詞語，即認其必有殺人之犯意，最高
    法院七十八年台上字第五二一六號裁判要旨可供參照。
三、本件公訴人認被告丙○○、乙○○係涉犯刑法第二百七十一條第二項、第一項之
    殺人未遂罪嫌，無非係以被害人甲○○之指訴及驗傷診斷證明書等為其論罪之主
    要依據，訊據被告丙○○、乙○○固不諱言有於民國八十八年一月十三日晚間六
    時三十分許，曾與告訴人甲○○在高雄縣美濃鎮○○路與民族路旁，在因細故互
    有爭執之事實，惟堅決否認有殺人未遂犯行，均辯稱：渠等並無殺害告訴人之犯
    意。經查：
（一）被告丙○○、乙○○於八十八年一月十三日下午六時三十分許，在高雄縣美濃
      鎮○○路與民族路路，與被害人甲○○一同飲酒，而雙方均有一些醉意，席間
      因甲○○以腳踢及被告乙○○，致被告丙○○、乙○○二人與被害人甲○○發
      生爭執等情，業據被告二人及被害人同陳在卷，自堪信為真實。而被告乙○○
      於警訊中坦承與被告丙○○分持鐮刀、菜刀攻擊甲○○之頭部、背部、大腿等
      事實，核與被害人甲○○之供述情節相符，此外，復有三聖醫院出具之診斷證
      明書為據，是以，被告二人雖事後改口辯稱二人喝醉酒不知發生何事，亦未持
      刀傷人顯不足採。
（二）惟本件所應審究乃被告二人是基於何種犯意而為持刀攻擊行為，依據被害人甲○○於警訊中所言被告二人於案發當時有持刀抵住其頭部並說出要讓伊死的言
      語，並有追殺十餘公尺之行為等語，然被告二人堅決否認有說出要讓甲○○死
      之言語，且證人即案發當時騎乘機車經過案發現場並於事後接送甲○○至醫院
      就醫之丁○○於本院審理時到庭證述並無注意到被告二人有追殺甲○○之動作
      ，顯與甲○○於偵訊時所稱：「．．後來我朋友過來，他們二兄弟叫我朋友不
      要過來，過一會我掙脫跑向我朋友，由他騎機車載走」、「（問丙○○兄弟有
      無追你？）有，追了十幾公尺」等語（見偵查卷第三十二頁反面）有所未合，
      倘若被告二人真有持刀追趕被害人，並有阻止丁○○前進，而何丁○○全未注
      意，是以，被害人供述被告二人有持刀追殺之情事已非無疑。又按持刀砍人，
      是否有殺人之決意，原應參酌當時情況對其為之動機，視其下手之情形及砍向
      之部位，與受傷之輕重等等，以為綜合之判斷，殊不能以口頭之「給你死」或
      「殺」之詞語，即謂其有殺人之意思，亦有最高法院七十八年度台上字第五二
      一六號判決可參考，況且本件被告二人均堅決否認有言及「給你死」之內容，
      復觀本院依職權函查三聖醫院被害人詳細驗傷診斷書所載，被害人受左大腿約
      五公分深一公分、左腰背部肩胛部八乘一公分、右肩部及後腦部約十乘一公分
      等傷害，縫合二十餘針，有該院診斷證明書二紙在卷可憑，被害人所受之傷均
      屬均屬頭部、背部、腿部表淺損傷，衡以當晚被告二人，在被害人毫無防備情
      況下，由被告二人手持兇器圍住被害人毆打等節以觀，設若被告二人確有殺人
      犯意，依當時周遭環境及被告二人與告訴人間人數優勢，告訴人自無可能僅受
      上開輕微傷害之理，且被害人自承當時係因誤會發生口角而扭打，並於事後雙
      方達成和解等情，此有和解書一紙在卷可稽，僅因被害人於席間以腳踢及被告
      乙○○之事而已，並非彼此間已結下深仇大恨，尚難謂被告二人有殺人之動機
      可言，另被告二人所持之菜刀及鐮刀係被告乙○○自附近垃圾堆拾得，此亦據
      被告乙○○於偵訊被告丙○○於本院審理時供承在卷，亦非被告刻意攜帶行兇
      ，復本件兇器菜刀及鐮刀各一把，已於八十九年一月十三日銷燬，此有電話記
      錄一紙在卷可按，已無辨識及證明該兇器之銳利程度及刀刃長短，並無從由被
      告二人所持之兇器藉以判定該兇器是否足以致人於死。綜上所述，審酌被告二
      人之動機、下手之部位、輕重，被告二人事後之態度等情形判斷，足見被告二
      人下手非重，其無致告訴人於死之事實堪予認定，是其應僅出於教訓及傷害之
      犯意甚明。
（三）從而，本件被告二人上開所為應係涉犯刑法第二百七十七條第一項之傷害罪。
      依同法第二百八十七條前段之規定，須告訴乃論。茲據被害人與被告間雙方達
      成和解，並聲請撤回告訴，揆諸前開說明，自應為諭知不受理之判決。據上論
      斷，應依刑事訴訟法第三百零三條第三款，判決如主文。
中        華        民        國    八十九    年    十二   月   二十八  日
                                       臺灣高雄地方法院刑事第二庭
                                           法  官    廖  建  瑜
右正本證明與原本無異。
如不服本判決，應於判決送達後十日內，向本院提出上訴狀。
                                           書記官    歐  文  政
中    華    民    國      九十      年      一      月      二      日


司法院資訊處製作；財團法人民間司法改革基金會備份。
